【裁判字號】    94,交易,90
【裁判日期】    950421
【裁判案由】    公共危險
【裁判全文】
臺灣新竹地方法院刑事判決              94年度交易字第90號
    公  訴  人  臺灣新竹地方法院檢察署檢察官
    被      告  甲○○
                        （現因另案在臺灣新竹監獄新竹分
上列被告因公共危險案件，經檢察官聲請簡易判決處刑（94年度
速偵字第878號），本院改依通常程序審理，並依簡式審判程序
判決如下：
    主  文
甲○○服用酒類，不能安全駕駛動力交通工具而駕駛，累犯，處
有期徒刑陸月，如易科罰金，以佰元折算壹日。
    事  實
一、甲○○前於民國92年間因竊盜案件，經本院新竹簡易庭以92
    年度竹簡字第660號判處有期徒刑3月、諭知易科罰金折算標
    準，嗣經本院合議庭於93年3月3日以92年度簡上字第114號
    駁回上訴確定，並於93年5月24日易科罰金執行完畢。
二、甲○○明知服用酒類後，將使其駕駛車輛時之注意力減低、
    反應能力趨緩，而危及其他用路人之行車往來安全，其於94
    年6月2日下午3時起，在新竹縣竹北市縣○○路東元醫院旁
    7-11便利商店內，飲用蔘茸酒1瓶及罐裝啤酒2瓶後，已達不
    能安全駕駛動力交通工具之狀況下，且其獨立判斷行為與後
    果及自我控制之能力因酒精而受到影響，較普通人之平均程
    度減退，已陷於精神耗弱之程度，仍於同日下午4時許，騎
    乘車號GFS-507號重型機車上路，嗣於同日晚間10時16分許
    ，途經新竹市○○街與經國路交岔路口，因酒醉無法安全操
    控該重型機車，不慎自行摔倒，經警據報前往現場處理，對
    其施以酒精濃度測試時，發現其呼氣中含酒精濃度達每公升
    1.43毫克而查獲上情。
三、案經新竹市警察局第一分局報請臺灣新竹地方法院檢察署檢
    察官聲請簡易判決處刑。
    理  由
甲、程序部分
    本件被告甲○○所犯酒醉駕車公共危險罪，係非死刑、無期
    徒刑、最輕本刑為3年以上有期徒刑之罪，被告於本院準備
    程序進行中，就被訴事實為有罪之陳述，經本院合議庭認合
    於刑事訴訟法第273條之1第1項之規定，裁定進行簡式審判
    程序。
乙、實體部分
一、 訊據被告甲○○對於事實二所載之犯罪事實，於本院準備
     程序、審理中均供承不諱，並有新竹市○○○道路交通事
     故當事人酒精測定紀錄表、汽機車駕駛人酒後生理協調平
     衡檢測紀錄表、刑法第185條之3案件測試觀察紀錄表、道
     路交通事故現場圖、道路交通事故調查報告表（一）、（
     二）、車籍作業系統、照片2幀、內政部警政署國道公路警
     察局舉發違反道路交通管理事件通知單附卷可稽，是認被
     告上開自白內容應與事實相符，從而，本件事證已臻明確
     ，被告酒醉駕車犯行，堪予認定，自應依法予以論罪科刑
     。
二、又被告甲○○於警局提出行政院衛生署新竹醫院（下稱新竹
    醫院）出具之診斷證明書，其上記載病名為「重鬱症、酒精
    性精神病」（見速偵字第878號偵查卷第22頁），嗣經本院
    向新竹醫院函調被告之就診病歷資料紀錄，查知被告自93年
    10月6日開始前往新竹醫院精神科就診，有病歷1份在卷可參
    。再經本院委請財團法人天主教湖口仁慈醫院（下稱仁慈醫
    院）為被告作精神鑑定，結果如下：個案之身體與神經功
    能沒有明顯異常。個案在鑑定之會談過程中，呈現離婚中
    年男子的哀怨，也是精神科治療過程中，常見的酒癮個案，
    生活中不順利，整個人躲到酒精裡面去，他自己也知道喝酒
    之後，自己狀況並不是很好，他還是去開車或騎機車，幾次
    都暈倒，並沒有很想好好照顧自己，特別有幾次強烈自殺的
    意圖，困住的中年危機。但在會談中，表示自己不想再被關
    了，也願意戒酒，但是他憂鬱的情緒，還是明顯可以感受出
    來。個案於94年6月2日還是跟以前的酒醉駕車情況相似，
    都是在喝酒之後，有自我意識的決定要去騎機車或是開車離
    開，只是因為身體喝酒之後，因為注意力無法集中，才容易
    發生車禍，而暈倒這幾次，呼氣酒精濃度分別為1.895、1.3
    3、1.43，都是相對偏高，他喝多少酒，都是他自我陳述內
    容，但也有可能因為身體狀況的改變，只要喝一點，他就會
    醉倒了，當然這時候是心神喪失，醉倒了當然沒有行為能力
    ，他也知道自己酒量越來越差，以前喝十五瓶啤酒才會醉，
    而且都有酒精戒斷症候群，這應該就是出現所謂的特異性酒
    精中毒，又是只要喝一點酒，相對少量酒精，就會出現臨床
    上酒精中毒的症狀。而會造成他長期喝酒的原因，還是婚變
    之後的憂鬱情緒，所以幾次新竹醫院的住院，自殺意念，與
    再婚大陸妻子不合，家庭暴力，所以新竹醫院也診斷為重大
    憂鬱症復發。結論：依發生當時的情境及過程來看，應屬
    於酒精中毒精神病合併長期的慢性憂鬱症，個案於當天喝酒
    後、駕車前之精神狀況，應至少屬於精神耗弱之情形，但是
    並未到達完全心神喪失等情，此有仁慈醫院於94年2月13 日
    司法鑑定報告書1份在卷可稽。本院認被告患有重度憂鬱症
    及酒精中毒精神病症狀，業經新竹醫院、仁慈醫院診斷、鑑
    定屬實，參以被告於89年11月6日、90年2月2日、93年9 月9
    日、94年5月2日均因酒醉駕車之公共危險案件，經法院分別
    判處有期徒刑2月、4月、6月、6月等前案紀錄，有臺灣高等
    法院被告前案紀錄表及相關刑事判決、聲請簡易判決處刑書
    在卷可按，可認被告於94年6月2日飲酒後之精神狀況，其對
    於外界事務之判斷力，係較普通人之平均程度顯然減退，已
    達精神耗弱程度，堪予認定。
三、論罪科刑
（一）核被告所為，係犯刑法第185條之3服用酒類，不能安全駕
      駛動力交通工具而駕駛罪。
（二）被告行為時，依上開鑑定結果及本院認定結果，被告係精
      神耗弱人，依刑法第19條第2項規定，減輕其刑。
（三）被告前於92年間因竊盜案件，經本院新竹簡易庭以92年度
      竹簡字第660號判處有期徒刑3月、諭知易科罰金折算標準
      ，嗣經本院合議庭於93年3月3日以92年度簡上字第114 號
      駁回上訴確定，並於93年5月24日易科罰金執行完畢等情
      ，有臺灣高等法院被告前案紀錄表、臺灣新竹地方法院檢
      察署刑案資料查註紀錄表附卷可佐，被告前受有期徒刑之
      執行完畢後，其於5年以內再犯本件有期徒刑以上之罪，
      為累犯，應依刑法第47條之規定，加重其刑。又被告有前
      開刑之加重及減輕事由，依法先加重其刑再減輕其刑。
（四）爰審酌被告前有多次酒醉駕車公共危險之前案紀錄，且其
      患有重度憂鬱症、酒精中毒精神病症狀，仍於94年6月2日
      飲酒後而陷於精神耗弱程度，復騎乘機車上路，危及其他
      用路人之安全，又其呼氣中酒精濃度達每公升1.43毫克，
      幸未波及其他用路人之人身安全，暨被告犯後坦承犯行堪
      認態度良好等一切情狀，認公訴人求處有期徒刑10月尚屬
      過重，爰量處如主文所示之刑，並諭知易科罰金之折算標
      準。
四、據上論斷，應依刑事訴訟法第452條、第273條之1第1項、第
    299條第1項前段，刑法第185條之3、第19條第2項、第47條
    、第41條第1項前段，罰金罰鍰提高標準條例第2條，判決如
    主文。
本案經檢察官許恭仁到庭執行職務。
中    華    民    國    95    年    4     月    21    日
                  刑事第一庭法    官  黃美文
以上正本證明與原本無異。
如不服本判決，應於判決送達後10日內向本院提出上訴狀 (應附
繕本 )，上訴於臺灣高等法院。
中    華    民    國    95    年    4     月    21    日
                            書 記 官  陳秀子
附錄本案論罪科刑所適用法條全文：
刑法第185條之3：
服用毒品、麻醉藥品、酒類或其他相類之物，不能安全駕駛動力
交通工具而駕駛者，處一年以下有期徒刑、拘役或三萬元以下罰
金。


司法院資訊處製作；財團法人民間司法改革基金會備份。
